【裁判字號】    98,交聲更一,6
【裁判日期】    980313
【裁判案由】    聲明異議
【裁判全文】
臺灣高雄地方法院交通事件裁定       98年度交聲更一字第6號
原處分機關  交通部公路總局高雄區監理所
法定代理人  陳聰乾
異  議  人
即受處分人  甲○○
上列異議人即受處分人因違反道路交通管理處罰條例聲明異議案
件，對於交通部公路總局高雄區監理所97年10月31日所為之處分
（原處分案號：高監自裁字第裁80-N00000000號），前經本院以
97年度交聲字第2545號裁定撤銷原處分關於罰鍰部分，原處分機
關不服提起抗告，經臺灣高等法院高雄分院於98年2 月11日以97
年度交抗字第869 號將原裁定撤銷發回更審，本院裁定如下：
    主  文
原處分罰鍰超過新臺幣壹萬玖仟伍佰元部分撤銷。
上開撤銷部分，甲○○不罰。
其他異議駁回。
    理  由
一、原處分意旨略以：異議人即受處分人甲○○於民國（下同）
    96年8 月25日1 時40分，駕駛車牌號碼XA-3687 號自用小客
    車，行經高雄縣仁武鄉○○○路110 號前，為警攔檢，測得
    其呼氣酒精濃度達每公升0.73毫克，超過法定標準值，當場
    掣單舉發，並依道路交通管理處罰條例第35條第1 項第1 款
    、違反道路交通管理事件統一裁罰基準及處理細則第43、44
    、67條及違反道路交通管理事件統一裁罰基準表規定，裁處
    異議人罰鍰新台幣（下同）49,500元，吊扣駕駛執照12個月
    ，並施以道安講習等語。
二、異議意旨略以：異議人已因同一事件經臺灣高雄地方法院檢
    察署檢察官以96年度偵字第26061 號緩起訴確定，已依緩起
    訴所命向國庫支付30,000元，原處分機關竟又裁決應處罰鍰
    49,500元，顯有違誤，聲請撤銷罰鍰49,500元部分之處分等
    語。
三、臺灣高等法院發回更審意旨略以：本件依道路交通管理事件
    統一裁罰基準表，異議人之最低裁罰基準為49,500元，另依
    道路交通管理處罰條例第38條第8 項規定，原處分機關就異
    議人已依檢察官緩起訴處分向公益團體繳納之30,000元以外
    金額，似仍得加以裁罰，原裁定將原處分關於罰鍰49,500元
    部分全部撤銷，並為不罰之諭知，尚有可議，因將原裁定撤
    銷，發回另為適法之裁定等語。
四、按一行為同時觸犯刑事法律及違反行政法上義務規定者，依
    刑事法律處罰之，但其行為應處以其他種類行政罰或得沒入
    之物而未經法院宣告沒收者，亦得裁處之；前項行為如經不
    起訴處分或為無罪、免訴、不受理、不付審理之裁判確定者
    ，得依違反行政法上之義務規定裁處之，行政罰法第26條定
    有明文。又汽車駕駛人，駕駛汽車經測試檢定，酒精濃度超
    過規定標準者，處1 萬5 千元以上6 萬元以下罰鍰，並當場
    移置保管其車輛及吊扣其駕駛執照1 年，因而肇事致人受傷
    者，並吊扣其駕駛執照2 年，致人重傷或死亡者，吊銷其駕
    駛執照，並不得再考領；汽車駕駛人經裁判確定處以罰金低
    於本條例第92條第3 項所訂最低罰鍰基準規定者，應依本條
    例裁決繳納不足最低罰鍰之部分；服用毒品、麻醉藥品、酒
    類或其他相類之物，不能安全駕駛動力交通工具而駕駛者，
    處1 年以下有期徒刑、拘役或科或併科15萬元以下罰金，道
    路交通管理處罰條例第35條第1 項第1 款、第8 項、刑法第
    185 條之3 亦有明文。另緩起訴處分最終雖可使被告免於刑
    事之訴追，但需於一定期間內遵守或履行刑事訴訟法第253
    條之2 各款所規定之事項，且如有同法第253 條之3 第1 項
    各款之情形，檢察官仍得依職權或依告訴人之聲請，將緩起
    訴處分撤銷，故其性質與不起訴處分自非相同，仍具處罰之
    實質意涵，故汽車駕駛人駕駛汽車經測試檢定，酒精濃度超
    過規定標準，不能安全駕駛動力交通工具而駕駛者，如經緩
    起訴處分命向公庫或指定公益團體、地方自治團體支付一定
    之金額，該金額自應視同確定判決所處之罰金，則該金額如
    已高於最低罰鍰基準之規定，道路交通管理處罰機關自不得
    再對汽車駕駛人裁處罰鍰，該金額如低於最低罰鍰基準之規
    定，道路交通管理處罰機關方得於扣除該支付金額後，對汽
    車駕駛人裁處繳納不足之金額，另緩起訴處分如係命汽車駕
    駛人遵守或履行向公庫或指定公益團體、地方自治團體支付
    一定金額以外之事項，所命遵守或履行之事項種類既與罰鍰
    不同，依行政罰法第26條第1 項之規定，道路交通管理處罰
    機關仍得按道路交通管理處罰條例第35條第1 項第1 款之所
    訂，對汽車駕駛人裁處罰緩。
五、本件異議人對原處分機關舉發之上開交通違規事實並未加以
    爭執，且有舉發違反道路交通管理事件通知單、呼氣酒精濃
    度測試列印單各1 份附卷可稽（詳原審卷第7 至8 頁），則
    異議人確於上開時間、地點，被檢測呼氣酒精濃度達每公升
    0.73毫克之事實，應可認定。又異議人因上開交通違規事實
    所涉犯之刑法公共危險罪嫌，業經檢察官為緩起訴處分，命
    向國庫支付30,000元，緩起訴期間1 年，業於97年10月14日
    期滿而未經撤銷，惟原處分機關就同一酒後駕車行為，仍於
    97年10月31日對受處分人裁處罰緩49,500元之事實，有緩起
    訴處分、違反道路交通管理事件裁決書、臺灣高等法院被告
    前案紀錄表各1 份附卷可稽（詳原審卷第10、6 、13頁），
    緩起訴既已期滿未經撤銷，顯見異議人已依緩起訴所命向公
    庫支付30,000元，依上所述，異議人支付公庫之30,000元如
    已高於最低罰鍰基準之規定，道路交通管理處罰機關即原處
    分機關自不得再對異議人裁處罰鍰，該金額如低於最低罰鍰
    基準之規定，原處分機關方得於扣除該支付金額後，對異議
    人裁處繳納不足之金額。又依道路交通管理事件統一裁罰基
    準表之規定，最低裁罰基準為49,500元，則原處分機關自僅
    得就扣除30,000元部分即19,500元（49,500－30,000＝
    19,500）予以裁罰。而本件原處分機關竟以異議人酒精濃度
    超過規定標準，而對其裁處罰鍰49,500元，則就超過19,500
    元部分，自有不合。
六、綜上，原處分機關上開罰鍰之行政裁罰，尚有未洽，應由本
    院撤銷原處分超過19,500元之部分，以資適法。至原處分機
    關裁處異議人吊扣駕駛執照12個月及施以道安講習部分，於
    法並無不合，且異議人並未就此提出異議，自不在本件審理
    及撤銷之範圍內，附此敘明。
七、據上論斷，應依道路交通案件處理辦法第19條、第20條前段
    ，裁定如主文。
中    華    民    國    98    年    3     月    13    日
                    交通法庭    法  官  鄭峻明
以上正本證明與原本無異。
如不服本裁定應於送達後5日內向本院提出抗告狀。
中    華    民    國    98    年    3     月    13    日
                                書記官  吳韻芳


司法院資訊處製作；財團法人民間司法改革基金會備份。
